臺灣桃園地方法院刑事判決　　　　　　 109年度訴字第1108號
公　訴　人　臺灣桃園地方檢察署檢察官
被　　　告　姚健行




選任辯護人　鄭仁壽律師（法扶律師）
上列被告因違反毒品危害防制條例案件，經檢察官提起公訴（
109 年度偵字第14072 號），本院判決如下：
    主  文
姚健行無罪。
    理  由
一、公訴意旨略以：被告姚健行（所涉持有第一級毒品罪嫌，另
    經檢察官為不起訴處分）明知搖頭丸屬毒品危害防制條例第
    2 條第2 項第2 款所列管之第二級毒品，未經許可不得運輸
    、販賣及持有，於民國91年3 月初，接獲龍智文（大陸地區
    人民）之來電表示有人欲購買毒品搖頭丸1000粒，而與龍智
    文及趙娟（大陸地區人民）共同基於販賣第二級毒品之犯意
    聯絡，由被告先行前往大陸地區廣東省深圳市某處，購買第
    二級毒品搖頭丸1005粒後，復基於運輸第二級毒品之犯意，
    於同年月5 日下午2 時許，搭乘火車將上開其中5 粒搖頭丸
    運輸至大陸地區南京市火車站西站，將之交與龍智文、趙娟
    作為樣品，復於翌（6 ）日下午1 時許，再搭乘火車將剩餘
    之搖頭丸1000粒運輸至大陸地區南京市瞻園，將之交與龍智
    文販賣。嗣於91年3 月6 日下午2 時許，龍智文、趙娟攜帶
    前開搖頭丸準備與他人交易時遭大陸地區公安查獲，並當場
    在趙娟隨身攜帶之手提袋內起獲搖頭丸850 粒及在龍智文身
    上起獲搖頭丸155 粒，而販賣未遂。被告因前開運輸、販賣
    及持有毒品犯行，經江蘇省高級人民法院判處無期徒刑，剝
    奪政治權利終身，並處沒收個人全部財產確定，其服刑13年
    後因減刑遭釋放，並於107 年5 月31日搭機返回臺灣地區。
    因認被告涉犯87年5 月20日修正後，92年7 月9 日修正前之
    毒品危害防制條例第4 條第2 項之運輸第二級毒品既遂、同
    條例第4 條第6 項、第2 項之販賣第二級毒品未遂等罪嫌。
二、按犯罪事實應依證據認定之，無證據不得認定犯罪事實；不
    能證明被告犯罪者，應諭知無罪之判決；被告之自白不得作
    為有罪判決之唯一證據，仍應調查其他必要之證據，以察其
    是否與事實相符，刑事訴訟法第154 條第2 項、第156 條第
    2 項、第301 條第1 項分別定有明文。且刑事訴訟法第156
    條第2 項規定之立法目的乃欲以補強證據擔保自白之真實性
    ；亦即以補強證據之存在，藉之限制自白在證據上之價值。
    而所謂補強證據，則指除該自白本身外，其他足資以證明自
    白之犯罪事實確具有相當程度真實性之證據而言。雖其所補
    強者，非以事實之全部為必要，但亦須因補強證據與自白之
    相互利用，而足使犯罪事實獲得確信者，始足當之（最高法
    院74年台覆字第10號判例意旨參照）。又認定事實所憑之證
    據，須實際存在，就該案卷宗不難考見者，始克當之。倘判
    決書內所記載之證據，與卷宗內筆錄或文件之內容不相適合
    ，則其判決之根據實際上並不存在，自屬採證違法。再認定
    犯罪事實所憑之證據，須經嚴格證明，且採為判決基礎之證
    據，必須經過調查程序，以顯出於審判庭者，始與直接審理
    主義相符，否則所踐行之訴訟程序即有瑕疵，此觀刑事訴訟
    法第165 條規定自明。另維護司法權之完整，不受外國政府
    干涉，係國家對外主權獨立之重要表徵，對內實現憲法第80
    條所揭櫫之法官依法獨立審判精神，則為司法獨立之核心事
    項，就刑事審判而言，乃審斷有無以刑罰制裁之必要，特重
    實體之真實發現與直接審理，要與民事訴訟屬私法上解決私
    權爭議，而採絕對當事人進行及證據處分主義，二者性質有
    別，亦與國與國間之平等互惠原則無關，故外國法院之裁判
    ，不能拘束我國刑事法官之獨立審判。我國人民就同一行為
    ，經外國確定裁判後，我國刑事法院依刑法第9 條前段規定
    ，適用我國刑法及相關之法律予以審判、處斷時，該外國法
    院之裁判書，因係外國法官依據外國法律裁判、製作，既非
    我國公務員所作成，亦非一般業務人員基於業務過程所製作
    之紀錄或證明文書，是就其作成之情況以觀，祇用於證明被
    告已經外國法院裁判確定之待證事實時，固得認其證據適格
    ；但就證明被告犯罪構成事實之存否時，既係外國法官依外
    國法律審判、製作，應不具證據能力。從而，上揭刑事被告
    自白以外之補強證據，倘未經蒐集存在於我國案卷，無從顯
    出於我國審理事實法院之審判庭，我國法院自不得逕以外國
    法院之裁判書，資為被告在我國自白犯罪之補強證據，否則
    無異受外國裁判所拘束，與我國法權自主及法官審判獨立之
    精神顯相違背（最高法院94年度台上字第6074號判決意旨參
    照）。
三、公訴意旨認被告涉犯上開運輸第二級毒品、販賣第二級毒品
    未遂等犯行，無非係以：江蘇省南京市人民檢察院起訴書、
    江蘇省中級人民法院刑事判決及裁定書、江蘇省高級人民法
    院刑事裁定書及江蘇省浦口監獄釋放證明書及被告姚健行於
    警詢及偵查中之供述為其主要論據。
四、經查，大陸地區江蘇省南京市中級人民法院雖認被告於91年
    3 月初某日，先行前往大陸地區廣東省深圳市某處，購買搖
    頭丸1005粒後，復於同年月5 日下午2 時許，搭乘火車將上
    開其中5 粒搖頭丸運輸至大陸地區南京市火車站西站，將之
    交與龍智文、趙娟作為樣品，復於翌（6 ）日下午1 時許，
    再搭乘火車將剩餘之搖頭丸1000粒運輸至大陸地區南京市瞻
    園，將之交與龍智文販賣。嗣於91年3 月6 日下午2 時許，
    龍智文、趙娟攜帶前開搖頭丸準備與他人交易時遭大陸公安
    查獲，並當場在趙娟隨身攜帶之手提袋內起獲搖頭丸850 粒
    及在龍智文身上起獲搖頭丸155 粒等情，而於91年7 月25日
    以（2002）寧刑初字第81號刑事判決判處無期徒刑，剝奪政
    治權利終身，並處沒收個人全部財產，被告上訴後，經江蘇
    省高級人民法院於91年9 月28日以（2002）蘇刑終字第254
    號刑事裁定駁回上訴確定，嗣經同法院於94年4 月5 日以（
    2005）蘇刑執字第088 號刑事裁定，減為有期徒刑19年3 月
    ，剝奪政治權利9 年，又經江蘇省南京市中級人民法院分別
    於96年10月16日以（2007）寧刑執字第6142號裁定減去有期
    徒刑1 年9 月，於98年9 月28日以（2009）寧刑執字第7860
    號裁定減去有期徒刑1 年3 月，於100 年4 月26日以（2011
    ）寧刑執字第1976號裁定減去有期徒刑1 年，於102 年8 月
    1 日以（2013）寧刑執字第5144號裁定減去有期徒刑11月，
    於104 年10月8 日以（2015）寧刑執字第7587號裁定減去有
    期徒刑11月，於107 年3 月9 日以（2018）蘇01刑更971 號
    裁定減去有期徒刑5 月，在江蘇省浦口監獄執行至107 年4
    月4 日執行期滿出監，並於遭強制遣返臺灣，且被告於警詢
    、偵查及本院審理中亦坦承有前開行為，檢察官並提出上開
    判決書、裁定書、釋放證明書、南京市公安局建鄴分局遣送
    出境決定書等件為證（見他卷第11至37頁、本院卷第77至
    111 頁），然上開刑事判決、裁定、釋放證明書、遣送出境
    決定書等資料，僅能證明被告經江蘇省南京市中級人民法院
    、江蘇省高級人民法院判決有罪確定，且在江蘇省浦口監獄
    執行刑期，後因執行期滿並遭強制遣返等事實，均非屬可得
    證明被告本件運輸第二級毒品既遂、販賣第二級毒品未遂犯
    罪之補強證據，又本院於109 年12月28日以桃院祥刑法109
    訴1108字第1090044031號函及海峽兩岸調查取證請求書，函
    請法務部，向陸方確認上開刑事判決、裁定、釋放證明書是
    否真實，並請求調取被告前揭運輸第二級毒品、販賣第二級
    毒品未遂犯行之相關卷證資料，經江蘇省南京市中級人民法
    院就調查取證情況說明略以：就我方所請求之上開判決、裁
    定、釋放證明等文件真實性進行核實，並提供文件複印件供
    參；然關於所請求調取之10項證據均為公安機關偵查的原始
    證據，是否能夠成為認定案件事實的定案證據，需要經過法
    院的庭審質證；而經過法院庭審質證的物證、書證等所有證
    據均已在（2002）寧刑初字第81號刑事判決書中有詳細表述
    ，故對所請求調查取證事項無法提供等語，此有本院上開函
    文及海峽兩岸調查取證請求書、法務部110 年8 月17日法外
    決字第11006521360 號書函及函附之（2021）最高法台請調
    37號海峽兩岸共同打擊犯罪及司法互助協議調查取證回覆書
    、南京市中級人民法院完成協助台灣地區調查取證情況說明
    書及所附上開判決、裁定、釋放證明等資料在卷可稽（見本
    院卷第135 至173 頁），是本件並無其他補強證據足資證明
    被告自白之內容屬實，自無從遽為被告有罪之認定。
五、綜上所述，本件並無足資證明被告自白內容屬實之補強證據
    存在，尚難僅憑被告於偵查及本院審理時之自白，即認被告
    確有前揭運輸第二級毒品既遂或販賣第二級毒品未遂之事實
    ，本件公訴人所提出之證據，尚未達於通常一般之人均不致
    有所懷疑，而得確信被告有公訴意旨所指犯行為真實之程度
    ，本院自無從形成被告有罪之確信。此外，復查無其他積極
    證據足資認定被告確有公訴人所指之上開犯行，既不能證明
    被告犯罪，揆諸前揭說明，自應為被告無罪之諭知。
據上論斷，應依刑事訴訟法第301 條第1 項，判決如主文。
本案經檢察官許炳文提起公訴，檢察官謝咏儒到庭執行職務。
中    華    民    國   110    年    11    月    18    日
                  刑事第七庭  審判長法  官  陳佳宏
　
                                    法  官  方楷烽
　
                                    法  官  陳昭仁
以上正本證明與原本無異。
如不服本判決應於收受判決後20日內向本院提出上訴書狀，並應
敘述具體理由。其未敘述上訴理由者，應於上訴期間屆滿後20日
內向本院補提理由書(均須按他造當事人之人數附繕本)「切勿逕
送上級法院」。
                                    書記官  洪郁筑
中    華    民    國   110    年    11    月    18    日